【裁判字號】    97,易,1003
【裁判日期】    971225
【裁判案由】    傷害
【裁判全文】
臺灣彰化地方法院刑事判決              97年度易字第1003號
公  訴  人  臺灣彰化地方法院檢察署檢察官
被      告  甲○○
上列被告因家庭暴力防治法之傷害案件，經檢察官提起公訴（97
年度偵字第3857號），本院判決如下：
    主    文
甲○○傷害人之身體，處拘役伍拾日，如易科罰金，以新臺幣壹
仟元折算壹日。
    犯罪事實
一、甲○○為乙○○之胞弟，二人具有家庭暴力防治法第3條第4
    款旁系血親之家庭成員關係。乙○○於民國97年4月5日上午
    10時30分許，在2人位於彰化縣福興鄉○○路38之2號住處，
    以甲○○欠錢未還為由，欲向甲○○催討債務，但為甲○○
    所否認，雙方因此發生爭執，甲○○竟基於普通傷害之犯意
    ，持插有釘子之木棍1支與乙○○拉扯並朝乙○○之背部揮
    削，致乙○○受有右眼鈍挫傷、右前臂1公分開放性傷口、
    右背部及臀部淤傷等傷害。
二、案經乙○○訴由彰化縣警察局鹿港分局報告臺灣彰化地方法
    院檢察署檢察官偵查起訴。
    理    由
壹、證據能力部分：
    被告以外之人於審判外之陳述，雖不符前4條之規定，而經
    當事人於審判程序同意作為證據，法院審酌該言詞陳述或書
    面陳述作成時之情況，認為適當者，亦得為證據；當事人、
    代理人或辯護人於法院調查證據時，知有第159條第1項不得
    為證據之情形，而未於言詞辯論終結前聲明異議者，視為有
    前項之同意，刑事訴訟法第159條之5定有明文。本案下列引
    為證據之證人陳述及書證，被告甲○○於本院審理中均不爭
    執其證據能力，且以之作為證據並無不當，依上揭法條之規
    定，自均有證據能力。
貳、實體部分：
一、訊據被告甲○○固坦承曾於前揭時地因債務問題與告訴人乙○○持扣案木棍發生拉扯，惟矢口否認有何傷害犯行，辯稱
    ：告訴人手臂的傷可能是雙方在拉扯中被釘子或木棍刮到，
    右背部及臀部的傷則是告訴人拉扯時跌到地上，且在告訴人
    與伊理論時右眼已經有傷，伊並沒有打告訴人云云。惟查，
    前開犯罪事實，業據證人即告訴人乙○○於審理中結證稱，
    當天伊要被告把偷領的錢還伊，被告就罵伊三字經並從大埕
    拿家裡牛棚拆下來、插有釘子的木棍要打伊，伊用手臂去擋
    時靠近手腕處被打傷，眼睛則是在與被告拉扯間撞到木棍而
    受傷，臀部和背部的傷也都是被告打的，後來伊打電話給許
    淑珍即姪女丙○○的媽媽要拿錢去就醫，許淑珍就說丙○○
    剛有打電話表示看到被告與伊爭吵等語甚詳。核與證人丙○○於審理中結證稱，當天伊在家中2樓媽媽房間內聽到被告
    和告訴人在吵架，伊就走回自己的房間探頭出來看，有看到
    2人在搶木棍，但後來2人進到屋簷下伊就看不到了，當時伊
    有用手機門號0000000000號電話撥打給媽媽持用之手機門號
    0000000000號電話表示看到被告和告訴人在吵架，媽媽要伊
    不要管他們，當時媽媽是在鹿港鎮○○路上自己開設的美髮
    店內上班，後來伊隔天有看到告訴人的左手腕處有新包紮的
    地方，告訴人告訴伊是被釘子扎到等語相符。又經本院調閱
    手機門號0000000000、0000000000號申登人資料及通聯紀錄
    ，該2號門號均為丙○○母親許淑珍所申登，0000000000號
    門號並於97年4月5日上午10時33分22秒曾撥打0000000000號
    門號，通話基地台位置亦在距離被告、告訴人住處及許淑珍
    美髮店均約僅數公里距離之彰化縣鹿港鎮○○路120號14 樓
    頂，有臺灣大哥大0000000000號門號查詢及通聯紀錄、臺灣
    大哥大0000000000號門號申登人資料及臺灣大哥大股份有限
    公司97年9月11日臺信網97字第1560號函等件附卷可憑。此
    外，並有搜索扣押筆錄、扣押物品目錄表、乙○○受傷照片
    、財團法人彰化基督教醫院鹿基分院診斷書及扣案之木棍1
    支可資佐證，告訴人所述堪信為真實。被告雖以前詞置辯，
    然查，被告先於97年4月8日警詢中否認扣案木棍為發生爭吵
    當時2人所持之木棍，該木棍已被伊丟到田邊云云；另於97
    年4月30日偵查中辯稱，告訴人手臂上的洞是告訴人先前吸
    毒所受的傷云云；後於本院97年6月26日審理中復辯稱，雙
    方拉扯的木棍沒有釘子，而告訴人腰背的傷是自己跌倒受傷
    的，並應調閱丙○○通聯紀錄看丙○○當時人在何處云云。
    本院核其所辯先後反覆不一，並與證人乙○○、丙○○於審
    理中結證情節及診斷書記載不符，且縱告訴人與被告多有怨
    隙，然證人丙○○為被告親姪女，業據被告及證人丙○○供
    明在卷，證人丙○○亦無誣陷親生伯父即被告之動機及必要
    ，是被告所辯要係臨訟卸責之詞，不足採信。綜上，本案事
    證明確，被告犯行堪以認定。
二、按家庭暴力者，謂家庭成員間實施身體或精神上不法侵害之
    行為；又家庭暴力罪者，謂家庭成員間故意實施家庭暴力行
    為而成立其他法律所規定之犯罪；家庭暴力防治法第2條第1
    、2款分別定有明文。查，被告甲○○係告訴人乙○○胞弟
    ，業據被告及告訴人供明在卷，屬家庭暴力防治法第3條第4
    款所稱之家庭成員關係，被告對告訴人施以傷害犯行，已屬
    家庭成員間實施精神上、身體上不法侵害之行為，即為家庭
    暴力防治法第2條第1款之家庭暴力。核被告所為，係犯刑法
    第277條第1項之普通傷害罪，而其普通傷害犯行係屬於對家
    庭成員間實施精神及身體上不法侵害之行為，自該當家庭暴
    力防治法所稱之家庭暴力罪，惟因家庭暴力防治法對於家庭
    暴力罪並無科處刑罰之規定，是以僅依刑法普通傷害罪之規
    定予以論罪科刑即可。爰審酌被告並無前科，素行尚稱良好
    ，有臺灣高等法院被告前案紀錄表1份在卷可稽，其與告訴
    人間平日相處久已不睦，竟因一時爭執發生拉扯致告訴人受
    傷，殊不可取，惟告訴人所受傷害尚非甚重，又被告始終否
    認犯行，猶仍一再砌詞辯解之犯後態度不佳，暨其智識程度
    及生活狀況等一切情狀，量處如主文所示之刑，並諭知易科
    罰金之折算標準。又扣案之木棍1支雖為本件供被告犯罪所
    用，然為被告及告訴人家中拆除牛棚後遺留之物，非被告所
    有，為告訴人供明在卷，故不予宣告沒收，併此敘明。
據上論斷，應依刑事訴訟法第299條第1項前段，刑法第277條第1
項、第41條第1項前段，刑法施行法第1條之1第1項、第2項前段
，判決如主文。
本案經檢察官張聖傳到庭執行職務。
中    華    民    國    97    年    12    月    25    日
                  刑事第五庭  審判長  法  官  周淡怡
                                      法  官  周莉菁
                                      法  官  蔡家瑜
以上正本證明與原本無異。
如不服本判決應於收受判決後10日內向本院提出上訴書狀，並應
敘述具體理由；其未敘述上訴理由者，應於上訴期間屆滿後20日
內向本院補提理由書 (均須按他造當事人之人數附繕本)「切勿
逕送上級法院」。
告訴人或被害人對於判決如有不服具備理由請求檢察官上訴者，
其上訴期間之計算係以檢察官收受判決正本之日期為準。
中    華    民    國    97    年    12    月    25    日
                                      書記官  陳秀鳳
附錄本案論罪科刑法條全文：
中華民國刑法第277條第1項
（普通傷害罪）
傷害人之身體或健康者，處 3 年以下有期徒刑、拘役或 1 千元
以下罰金。


司法院資訊處製作；財團法人民間司法改革基金會備份。
